臺灣臺中地方法院刑事判決　　　　　　　　　　　　九十四年度中簡上字第九五號
　　上　訴　人　臺灣臺中地方法院檢察署檢察官
　　被　　　告　丙○○
右上訴人因被告恐嚇取財案件，不服本院臺中簡易庭九十三年度中簡字第二四三二號
中華民國九十三年十一月三十日第一審簡易判決（聲請簡易處刑案號：臺灣臺中地方
法院檢察署九十三年度偵字第六九七九號），提起上訴，暨移
臺中地方法院檢察署九十三年度偵字第二一四八二號），本院管轄第二審之合議庭判
決如左：
    主  文
原判決撤銷。
丙○○幫助連續意圖為自己不法之所有，以恐嚇使人將本人之物交付，未遂，處有期
徒刑肆月，如易科罰金，以佰元折算壹日。
    事  實
一、丙○○於民國九十二年十二月間，因積欠銀行貸款新臺幣（下同）五十餘萬元及
    地下錢莊借款，見報紙夾報上之點將錄刊登「代償銀行欠款」廣告，即依廣告上
    所載電話與犯罪集團成員中一名真實姓名、年籍不詳之「陳姓」成年男子聯絡，
    雙方並約在臺中市○○路與美村路口見面，該「陳姓」男子即對丙○○表示可幫
    忙代償銀行信用卡、現金卡欠款，並要丙○○至臺中商業銀行向上分行辦理存摺
    開戶，嗣因該「陳姓」男子見丙○○急著貸款，乃對丙○○表示願以每本一千元
    至一千二百元之價格收購其銀行存摺、印章、提款卡及密碼資料。丙○○於可預
    見一般人收購金融帳戶使用常與財產犯罪密切相關，且取得他人存摺之目的在於
    收取贓物及掩飾犯行不易遭人追查，竟不顧他人所可能遭害之危險，仍以縱若有
    人持以犯罪亦無違反本意之不確定幫助犯意，於九十二年十二月二十五日，在臺
    中商業銀行向上分行開立第000－000000000號（聲請簡易判決處刑
    書誤載為00000000000號）之帳戶，並將該帳戶所用之存摺、印章、
    提款卡及密碼資料，於同日十八時許在臺中市○○路與美村路口以一千元之代價
    出售及交付給該「陳姓」成年男子使用。該犯罪集團成員取得上開帳戶後，即共
    同基於意圖為自己不法所有之概括犯意聯絡，先於九十二年十二月二十六日十三
    時許，在某不詳地點，由其成員中之真實姓名、年籍不詳之「張姓」成年男子，
    撥打電話至臺中市○○區○○路一段一七七號甲○○所經營之鼎菖企業有限公司
    ，佯稱伊現有困難，要甲○○一個小時內匯五萬元至丙○○前揭帳戶內，否則即
    要對甲○○潑硫酸等語，並隨即掛斷電話，約隔一小時後，該「張姓」成年男子
    又打電話來指明要找甲○○聽電話，甲○○即佯稱並無此人，該「張姓」成年男
    子即嚇稱要伊公司之人都不要出門，出門就要你們好看等語，致甲○○心生畏懼
    ，惟甲○○並未匯款，而未得逞。復於同年月三十日十二時許，在某不詳地點，
    由其成員中真實姓名、年籍不詳，自稱「張文華」之成年男子，撥打電話至嘉義
    縣東石鄉東石漁人碼頭工寮內，指明要找乙○○，並佯稱是跑路的人，需要跑路
    費，限乙○○於一小時內將五萬元匯入丙○○前揭帳戶內，否則將以十字弓射殺
    乙○○，於同日十三時十五分許，該自稱「張文華」之成年男子又撥打電話問乙○○為何還未去匯款，乙○○即告知「張文華」，因人在外面不方便前往匯款，
    要「張文華」親自前來拿取，「張文華」即表示不會前去拿取，並問乙○○有沒
    有被人潑過硫酸，且揚稱伊人已準備好了，要直接處理掉乙○○，並限乙○○三
    十分鐘內一定要將錢匯入丙○○前揭帳戶內，致乙○○心生畏懼，惟乙○○並未
    匯款，而亦未得逞。嗣經甲○○、乙○○及其兄長黃鈺珵報警而查知上情。
二、案經臺中市警察局第四分局報請臺灣臺中地方法院檢察署檢察官偵查後，聲請簡
    易判決處刑，暨雲林縣警察局北港分局報請臺灣臺中地方法院檢察署檢察官偵查
    後，移送併案審理。
    理  由
一、訊據被告丙○○對於曾於右揭時、地，將上開其所開立臺中商業銀行向上分行帳
    戶之開戶印章、存摺、提款卡及密碼資料，出售予真實姓名、年籍不詳之「陳姓
    」成年男子並供該犯罪集團恐嚇取財使用之事實坦承不諱，且該犯罪集團所為之
    前述恐嚇取財犯行，亦據告訴人甲○○於警詢、偵查中、告訴人乙○○於警詢中
    指訴綦詳，並經證人黃鈺珵於警詢證述在卷（見偵字第六九七九號卷第六頁及其
    反面、第十九頁，偵字第二一四八二號卷第五頁、第八頁），並有臺中商業銀行
    總行九十三年六月九日中業務字第四三四三號函送之丙○○在臺中商業銀行向上
    分行所開立之上揭帳戶基本資料及交易明細影本各乙份等附卷足憑。又按刑法上
    之故意，分直接故意（確定故意）與間接故意（不確定故意），「行為人對於構
    成犯罪之事實，明知並有意使其發生者」為直接故意，「行為人對於構成犯罪之
    事實，預見其發生而其發生並不違背其本意者」為間接故意；一般人至銀行開設
    帳戶並非難事，如非洗錢、犯罪等不法目的，依常情並無捨棄自己帳戶而迂迴收
    受他人帳戶使用之理，是被告對於該「陳姓」成年男子可能將其帳戶用來作為恐
    嚇等非法用途上，應有所預見，且不違背其本意，其竟仍提供帳戶出賣予該「陳
    姓」成年男子使用，足見該「陳姓」成年男子將被告帳戶用來作為恐嚇取財之用
    ，為被告所容認及允許。另查銀行帳戶可供款項之存匯、提領，係一般人均可輕
    易申請開設，並無任何資格條件之限制，且金融存款帳戶，事關存戶個人財產權
    益之保障，其與存戶印鑑章、提款卡結合，專屬性、私密性更形提高；除非本人
    或與本人具密切關係之人，難認有何理由可自由流通使用該存摺、印章；一般人
    亦均有應妥為保管存摺及提款卡，以防止存摺及提款卡被他人冒用之認識，縱有
    特殊情況偶有將存摺、提款卡交付他人之需，亦必深入瞭解其用途後始行提供使
    用，實乃吾人日常生活經驗與事理；且存摺、提款卡等有關個人財產、身分之物
    品，如淪落不明人士手中，極易被利用為與財產犯罪有關之犯罪工具；而與他人
    於身分上不具密切關係之人，竟要求他人提供帳戶以為使用，此等行為，客觀上
    已屬可疑，且顯係供為某非正當資金進出使用，而隱瞞其流程及行為人身分曝光
    之不法意圖亦可預見；若此之社會現實，恆係一般人本於日常生活經驗即可體察
    ，本件被告對此自亦難諉為無不知，是被告出賣其前揭所開立之帳戶時，即應有
    幫助他人犯恐嚇取財罪之不確定故意，堪可認定。而被告提供前揭銀行帳戶之行
    為，復屬恐嚇取財罪之構成要件以外之行為，應以幫助犯論。準此，足認被告之
    自白與事實相符，足堪採信。本件事證明確，被告之犯行洵堪認定。
二、查前開真實姓名、年籍不詳之「陳姓」成年男子及其他真實姓名、年籍不詳之「
    張姓」、「張文華」成年男子，共同基於意圖為自己不法所有之概括犯意，以前
    述危害他人生命、身體安全之方式，先後分別恐嚇被害人甲○○、乙○○二人交
    付財物，惟因被害人報警，而均未得逞，該真實姓名、年籍不詳之「陳姓」、「
    張姓」及「張文華」成年男子所為，係犯刑法第三百四十六條第一項、第三項之
    恐嚇取財未遂罪（聲請書誤載為第二項）。被告丙○○出賣其於臺中商業銀行向
    上分行所開立之帳戶予該「陳姓」成年男子，以為恐嚇取財所用，係基於幫助他
    人恐嚇取財之不確定故意，且所為屬恐嚇取財罪構成要件以外之行為，核其所為
    則係犯刑法第三十條第一項、第三百四十六條第一項、第三項之幫助恐嚇取財未
    遂罪，依未遂犯之規定減輕其刑。又該真實姓名、年籍不詳之「陳姓」、「張姓
    」及「張文華」成年男子所為上揭恐嚇取財犯行間，有犯意聯絡及行為分擔，為
    共同正犯。另該真實姓名、年籍不詳之「陳姓」、「張姓」及「張文華」成年男
    子先後二次恐嚇取財犯行，時間緊接，方法相同，觸犯構成要件相同之罪名，顯
    係基於概括之犯意反覆為之，為連續犯，應依刑法第五十六條之規定，以一罪論
    。又被告既係幫助他人犯罪，為幫助犯，依刑法第三十條第二項之規定，遞減輕
    其刑。被告就出售其臺中商業銀行向上分行之帳戶與「陳姓」成年男子，並以之
    幫助其恐嚇被害人乙○○交付財物部分之犯行，雖未據檢察官起訴，惟其此部分
    犯行既與經檢察官聲請簡易判決處刑且經判決有罪部分為同一事實，具有實質上
    一罪關係，本為聲請簡易判決處刑效力所及，本院自應併予審理。原審以被告罪
    證明確，予以論罪科刑，固非無見，惟原審未及審酌被告前開經移送併辦部分之
    犯行，容有未洽，檢察官就此部分提起上訴為有理由，應由本院將原判決撤銷改
    判。爰審酌被告恣意提供其所有之上開帳戶供他人非法使用，非但助長社會犯罪
    風氣，更導致犯罪偵查困難，其行為殊屬不該，應予非難，然衡諸被告並無前科
    ，其本身亦未實際參與本件恐嚇取財犯行之實施，對於社會治安之責難性較低，
    暨其犯後坦承全部犯行之態度等一切情狀，量處如主文第二項所示之刑，並諭知
    易科罰金之折算標準，以示懲儆。至被告丙○○所提供之前開臺中商業銀行向上
    分行帳戶之存摺一本、提款卡一張與開戶印章一顆等物，雖係被告所有並供違犯
    本件犯罪所用之物，但均未據扣案，又無證據證明該等物件仍屬存在，為免滋生
    日後執行困難，爰不併予諭知沒收，附此敘明。
據上論斷，應依刑事訴訟法第四百五十五條之一第三項、第三百六十九條第一項前段
、第三百六十四條、第二百九十九條第一項前段，刑法第三十條第一項前段、第二項
、第三百四十六條第一項、第三項、第二十六條前段、第四十一條第一項前段，罰金
罰鍰提高標準條例第一條前段、第二條，判決如主文。
中      華      民      國    九十四    年      五      月      五      日
                                臺灣臺中地方法院刑事第十一庭
                          審判長法  官  林 源 森
                                          法  官  廖 慧 如
                                          法  官  王 世 華
右正本證明與原本無異。
不得上訴。
                                          書記官
中      華      民      國    九十四    年      五      月      五      日
